【裁判字號】    89,上訴,1409
【裁判日期】    891130
【裁判案由】    偽造文書等
【裁判全文】
臺灣高等法院高雄分院刑事判決                  八十九年度上訴字第一四九號
    上訴人   丁○○
    即被告
右上訴人因偽造文書等案件，不服臺灣高雄地方法院八十八年度訴字第一四二九號中
華民國八十九年八月十八日第一審判決（起訴案號：臺灣高雄地方法院檢察署八十八
年度偵字第一五二五八號），提起上訴，本院判決如左：
      主  文
原判決撤銷。
丁○○連續攜帶兇器竊盜，累犯，處有期徒刑貳年貳月。
    事  實
一、丁○○曾有多次竊盜、贓物等前科，最近一次於民國八十四年間因竊盜罪，經原
    審法院判處有期徒刑七月，上訴後由本院於八十五年五月二十日判決上訴駁回確
    定，並於八十五年十一月六日縮短刑期執行完畢。猶不知悔改，復意圖為自己不
    法之所有，並基於概括犯意，於民國八十七年三月中旬某日，在高雄縣鳳山市○○路（接近建國路口）之坤益汽車保養廠內，乘戊○○將其妻吳麗珠所有之牌照
    號碼ＹＬ─八八八三號賓士廠牌（ＢＥＮΖ）自用小客車（Ｃ二二○型，引擎號
    碼︰00000000000000號）送烤漆保養之際，乘機徒手竊取置於該
    未上鎖車內之ＹＬ─八八八三號行車執照一枚。再於八十七年十二月間某日，在
    高雄縣澄清湖附近，以新臺幣（下同）八萬元之代價，向綽號「拉嘻」（即警卷
    中之「拉噓仔」，下同）之不詳姓名、年籍成年男子購買其所竊得之乙○○所有
    之ＹＦ─九○六七號自用小客車（白色，引擎號碼為ＷＤＢＨＡ二八Ｅ三ＲＦ○
    七三九○三號，車身號碼：ＢＨＡ二八Ｅ三ＲＦ○七三九○三號）乙輛，供己使
    用。復於八十八年一月間，在高雄縣鳳山市○○路，持客觀上得以危害人身體之
    兇器扳手竊取不詳姓名之人所有福特廠牌天王星自用小客車ＹＬ字母開頭之牌照
    二面（確實車輛、牌照號碼均無從稽考），又於同年月間某日，在高雄市左營區
    ○○○路，以前揭方式，持客觀上得以危害人身體之兇器扳手竊取不詳姓名之人
    所有自用小客車尾數八八八三號牌照二面（確實車輛、牌照號碼均無從稽考），
    然後在不詳時間、地點，將所竊得之此四面牌照截斷、焊接變造成ＹＬ─八八八
    三號牌照二面（其餘未焊接部分皆已丟棄費失），再將該二面牌照懸掛於上開購
    自「拉嘻」之賓士廠牌贓車上，並自該賓士廠牌贓車上右前座椅下，以鐵鎚將原
    有車身號碼敲平、磨掉，另偽刻「00000000000000」號之車身號
    碼，再以白色噴漆噴上，俾以顯示該贓車為合法所有之車輛而行使之，足以生損
    害於甲路監理機關車籍登記管理之正確性，及該車所有人乙○○所有權行使之權
    益。
二、丁○○復承上揭概括之犯意，先於不詳時間，向屏東縣屏東市某處保養廠（由綽
    號「福仁仔」之男子所經營）以三十萬餘元之代價（確實時間、金額無從稽考）
    ，購入已因事故撞毀不堪使用之Ｐ二─九二九二號自用小客車（原車主為郭耀波
    ，綠色、銀色，車身號碼︰二ＣＭ五八Ｖ○Ｔ0000000號，下稱「事故車
    」）；再於八十八年六月初某日，在臺北市某地，明知「拉嘻」所出售丙○○所
    有之五十鈴廠牌（ＩＳＵΖＵ）牌照號碼ＬＫ─六○一一號自用小客車（藍色，
    車身號碼︰二ＣＹ五八Ｖ九Ｒ0000000號）乙輛，乃「拉嘻」所竊得之贓
    車，猶以五萬元之代價故買之，復將「事故車」上之車身號碼條碼三張撕下，貼
    上購自「拉嘻」之藍色ＩＳＵΖＵ廠牌自用小客車，並加以拼裝矇混使用。
三、嗣於八十八年六月十五日下午五時許，在高雄縣仁武鄉○○○街三一七之一號渠
    居住處前道路旁，為警當場查獲，並扣得懸掛Ｐ二─九二九二號牌照丙○○所有
    被竊之自用小客車乙輛；並循線在查獲地點附近之南二高高架橋便道，另扣得懸
    掛變造後之ＹＬ─八八八三號牌照乙○○所有被竊之自用小用車乙輛；又自丁○○之所有皮包內扣得牌照號碼ＹＬ─八八八三號及Ｐ二─九二九二號行車執照各
    一張及被告所有之ＹＬ─八八八三號自用小客車鑰匙一支、Ｐ二─九二九二號自
    用小客車鑰匙二支。
四、案經乙○○訴由高雄市政府警察局新興分局移送臺灣高雄地方法院檢察署檢察官
    偵查起訴。
    理  由
一、上訴人即被告丁○○並未於本院審判期日到庭，惟其於本院調查時，對右揭事實
    業已供承不諱，核與被害人戊○○、丙○○及告訴人乙○○所指訴情節相符，並
    經證人即「事故車」原車主郭耀波於原審到庭結證屬實，復有查扣贓車二輛照片
    十九幀（其中六幀、十三幀分別存於二警卷中）、自被告所有之皮包內起出三支
    鑰匙、行車執照等物之照片二幀、搜索扣押證明筆錄（收據）、車輛竊盜、車牌
    失竊資料個別查詢報表─查詢車輛認可資料（車主乙○○）、車籍作業系統─查
    詢車輛認可資料（車主分別為丙○○、吳麗珠、郭耀波）共四紙、車主吳麗珠所
有行車執照失竊及補發各乙紙影本（警卷頁二一）在卷可稽，足認被告之自白與
    事實相符，罪證明確，被告之犯行洵堪認定。
二、被告丁○○先後分別以徒手或持客觀上得以危害人身體之兇器扳手，竊得行車執
    照乙枚、牌照四面，且明知購自綽號「拉嘻」之自用小客車二輛均為贓車，予以
    故買而供己使用，復將竊得之四面牌照截斷、焊接變造成二面牌照，懸掛於告訴
    人乙○○所有之賓士廠牌自用小客車（贓車），再將該贓車上右前座椅下，以鐵
    鎚將原有車身號碼敲平、磨掉，另偽刻「00000000000000」號之
    車身號碼（業已具有創設性，並非不變更其本質而將內容予以更改之變造行為）
    ，再以白色噴漆噴上白色，俾以顯示該贓車為合法所有使用之車輛而供行使之用
    ，均足以生損害於甲路監理機關車籍登記管理之正確性，及該車所有人乙○○所
    有權行使之權益。然車身號碼為某一廠牌汽車之車身上某特定部位（須視不同廠
    牌而定），在習慣或特約上，足以表彰該廠牌汽車之車型、車別、式樣等獨立性
    質之證明文字，應以私文書論；牌照則為甲路監理機關為管理車籍登記資料，足
    以表彰某一汽車之個別性之行車許可憑證（道路交通安全規則第八條參照），乃
    刑法第二百十二條之特種文書，核其所為，係犯刑法第三百二十條第一項之普通
    竊盜罪、第三百二十一條第一項第三款攜帶兇器之加重竊盜罪、第二百十六條、
    第二百二十條第一項、第二百十條之行使偽造私文書罪、刑法第二百十六條、第
    二百十二條之行使變造特種文書罪及同法第三百四十九條第二項之故買贓物罪。
    甲訴意旨認被告所犯攜帶兇器竊得牌照四面乙節，應依刑法第三百二十條第一項
    之普通竊盜罪處斷，另被告所犯將四面牌照變造為牌照二面並懸掛於贓車乙節，
    應依刑法第二百十六條、第二百十條之行使變造私文書罪處斷，均有未洽，惟起
    訴之社會基本事實同一，自應依法變更起訴法條，附此敘明。被告先後竊得行車
    執照乙枚、牌照四面及先後向綽號「拉嘻」之不詳姓名、年籍成年男子故買贓車
    二輛等情，均各自為時間緊接，所觸犯係構成要件相同之罪名，顯係分別基於概
    括犯意為之，各為加重竊盜罪及故買贓物罪之連續犯，依刑法第五十六條之規定
    ，各以一罪論；又被告所犯連續加重竊盜罪、連續故買贓物罪、行使偽造準私文
    書罪及行使變造特種文書罪之間，有方法、目的及原因、結果等牽連關係，依刑
    法第五十五條之規定，應從較重情節之加重竊盜罪處斷。被告丁○○前於民國八
    十四年間因竊盜罪，經原審法院判處有期徒刑七月，上訴後由本院於八十五年五
    月二十日判決上訴駁回確定，並於八十五年十一月六日縮短刑期執行完畢，此有
    臺灣高等法院被告全國前案紀錄表附卷可按，其前受有期徒刑執行完畢，於五年
    以內再犯本案最重本刑為有期徒刑以上之罪，為累犯，應依刑法第四十七條之規
    定加重其刑。
三、原審予以論罪科刑，固非無見，惟查被告係將所竊得之四面牌照截斷、焊接變造
    成ＹＬ─八八八三號牌照二面（其餘未焊接部分皆已丟棄費失），是該變造之二
    面牌照顯係所竊得之贓物，另偽刻「00000000000000」號之車身
    號碼，亦係附著於乙○○所失竊之ＹＦ─九○六七號自用小客車上，均非屬被告
    所有，不得予以沒收，原判決認該變造牌照二面及偽造車身號碼一枚，係供犯罪
    所得之物，且為被告所有，依刑法第三十八條第一項第三款之規定，均予宣告沒
    收，尚有未當，被告上訴意旨，以原審量刑過重，雖無理由，惟原判決既有可議
    ，仍應由本院予以撤銷改判，審酌被告前曾有多次竊盜、贓物等前科，素行不佳
    ，尚值壯年不思循合法管道獲致財富，竟又犯下本案，侵害多數被害人財產法益
    至鉅，惟姑念及其犯罪後坦承犯行，且已罹患有腦幹中風、麟狀上皮癌等病症，
    仍如原審量處有期徒刑二年二月。至變造後之ＹＬ─八八八三號牌照二面及偽造
    車身號碼一枚，均非屬被告所有，不另宣告沒收。
四、被告丁○○經合法傳喚，無正當理由不到庭，爰不待其陳述，逕行判決。
據上論斷，應依刑事訴訟法第三百六十九條第一項前段、第三百七十一條、第三百六
十四條、第二百九十九條第一項前段、第三百條，刑法第五十六條、第三百二十一條
第一項第三款、第二百十六條、第二百二十條第一項、第二百十條、第二百十二條、
第三百四十九條第二項、第五十五條、第四十七條，罰金罰鍰提高標準條例第一條前
段，判決如主文。
本案經檢察官林炳雄到庭執行職務。
中    華    民    國     八十九     年      十一      月   三十   日
                              臺灣高等法院高雄分院刑事第七庭
                                  審判長法官  王光照
                                        法官  黃仁松
                                        法官  黃憲文
右正本證明與原本無異。
如不服本判決，應於判決送達後十日內向本院提出上訴狀，其未述理由者並應於提
出上訴狀後十日內向本院補提理由書（應附繕本)。
                                      書記官  黃玉珠
中    華    民    國     八十九     年      十二      月     二   日
附錄：本判決論罪科刑法條：
刑法第三百二十條第一項
意圖為自己或第三人不法之所有，而竊取他人之動產者，為竊盜罪，處五年以下有期
徒刑、拘役或五百元以下罰金。
刑法第三百二十一條第一項
犯竊盜罪而有左列情形之一者，處六月以上五年以下有期徒刑：
一  於夜間侵入住宅或有人居住之建築物、船艦，或隱匿其內而犯之者。
二  毀越門扇、牆垣或其他安全設備而犯之者。
三  攜帶兇器而犯之者。
四  結夥三人以上而犯之者。
五  乘火災、水災或其他災害之際而犯之者。
六  在車站或埠頭而犯之者。
刑法第二百十六條
行使第二百十條至第二百十五條之文書者，依偽造、變造文書或登載不實事項或使登
載不實事項之規定處斷。
刑法第二百十條
偽造、變造私文書，足以生損害於甲眾或他人者，處五年以下有期徒刑。
刑法第二百十二條
偽造、變造護照、旅券、免許證、特許證及關於品行、能力服務或其他相類之證書、
介紹書，足以生損害於甲眾或他人者，處一年以下有期徒刑、拘役或三百元以下罰金
。
刑法第三百四十九條第二項搬運、寄藏、故買贓物或為牙保者，處五年以下有期徒刑
、拘役或科或併科一千元以下罰金。
                                                                     Ｊ


司法院資訊處製作；財團法人民間司法改革基金會備份。
